【裁判字號】    99,上易,875
【裁判日期】    990730
【裁判案由】    竊盜
【裁判全文】
臺灣高等法院刑事判決                 99年度上易字第875號
上  訴  人
即  被  告  乙○○
上列上訴人因竊盜案件，不服臺灣新竹地方法院99年度易字第3
號，中華民國99年3月11日第一審判決（起訴案號：臺灣新竹地
方法院檢察署98年度偵字第5020號），提起上訴，本院判決如下
：
    主  文
上訴駁回。
    事  實
一、乙○○意圖為自己不法之所有，於民國98年6 月29日某時，
    進入甲○○位在新竹縣湖口鄉○○街86號對面無人居住之空
    屋，徒手竊取甲○○所有之抽水馬達1 具，得手後，於同年
    月日12時56分許自該空屋旁以廢棄輪胎、枯木防堵之側門步
    出正欲離去之際，為甲○○之鄰居吳克成發現，乙○○遂將
    竊得之抽水馬達棄置於空屋前電線桿旁後，逃離現場。適黃
    義文於同日13時30分許行經該處，將放置在前開處所之抽水
    馬達竊走（黃義文涉嫌竊盜罪部分，業經台灣新竹地方法院
    以98年度竹北簡字第351號判決判處有期徒刑4月確定）。嗣
    經吳克成報警處理，而為警循線查獲。
二、案經新竹縣政府警察局竹北分局報告臺灣新竹地方法院檢察
    署檢察官偵查起訴。
    理  由
壹、程序部分：
    按被告以外之人於審判外之言詞或書面陳述，除法律有規定
    者外，不得作為證據；又被告以外之人於審判外之陳述，雖
    不符合同法第159條之1至第159條之4之規定，但經當事人於
    審判程序同意作為證據，法院審酌該言詞陳述或書面陳述作
    成時之情況，認為適當者，亦得為證據。當事人、代理人或
    辯護人於法院調查證據時，知有第159條第1項不得為證據之
    情形，而未於言詞辯論終結前聲明異議者，視為有前項之同
    意，刑事訴訟法第159條第1項及第159條之5分別定有明文。
    本判決下列所引用之被告以外之人於審判外之陳述，被告於
    本院準備程序中表示無意見（見本院卷20頁反面），且迄於
    言詞辯論終結前亦未聲明異議。本院審酌上開證據資料製作
    時之情況，尚無違法不當及證明力明顯過低之瑕疵，亦認為
    以之作為證據應屬適當，故揆諸前開規定，認前揭證據資料
    均有證據能力。
貳、實體部分：
一、訊據被告乙○○矢口否認有何竊盜犯行，辯稱：公訴人指稱
    伊偷竊之時間，伊當時與黃德存、丙○○在龍江街土地公廟
    喝酒，均未曾離開。伊未在起訴書所記載之時間、地點竊取
    抽水馬達1具，伊平時交通工具為腳踏車等語。經查：
    (一)證人吳克成於警詢、偵查中證述：伊於98年6 月29日12時
      56分，看到有不明人士從對面住家空屋裡出來，手上拿著
      1 具抽水馬達，他看到伊，伊也看到他，他就把抽水馬達
      放在路邊電線桿旁，然後就騎著腳踏車走掉，當時伊並沒
      有與他對話或嚇止他，伊只是覺的他的行為有異，就立刻
      報案，伊不清楚空屋有無上鎖。警方到場後被告已經走掉
      了，伊跟警方告知情形，警方就先到附近巡邏，警方走掉
      後，伊因為要到外地，開車經過龍江街和明德街口時，伊
      又看到被告，然後警方又巡邏到伊家附近，伊就跟警方說
      那個人在附近的土地公廟，講完後伊就離開。被告當時身
      穿粉紅色和白色相間的上衣，藍色短牛仔褲，白色布鞋，
      騎1台紅色腳踏車，警方查獲之抽水馬達就是伊看到竊嫌
      乙○○在伊家對面空屋所竊取之抽水馬達等語（見偵查卷
      第10-13頁、第31頁）。
    (二)證人吳克成於原審證述：伊住在新竹縣湖口鄉○○街68號
      ，於98年6月29日12時56分，伊看到被告自伊住家對面空
      屋1個小門拿1包紙袋裝著電線、工具之類東西出來，除該
      包物品外，沒有看到被告尚持有何工具，該小門是用枯木
      、輪胎擋著，該空屋沒有人住。伊當時在車上發動車子，
      看到被告有點可疑，伊就開始注意這個人，被告看到伊看
      到他，被告就把東西丟在電線桿下，人就騎腳踏車往龍江
      街2號的土地公方向走。後來伊有報警，警察在龍江街63
      號碰到伊，有問伊那個人在哪裡，伊第一次是跟警察說是
      在土地公那邊，後來警察就開車往土地公方向過去，但是
      因為那邊的路太小沒有辦法過去，就折返。伊後來有再度
      看到被告騎腳踏車由土地公廟後面又往明德路方向走，警
      察再度來的時候，伊有告知警察。伊不認識黃義文，當時
      看到的那名竊賊不是黃義文等語（見原審卷第19-21頁）
      ，證人吳克成就被告自空屋內走出、手上拿取物品、見到
      證人後之反應等情節，於警詢、偵訊、原審證述前後相符
      。
    (三)觀諸被告被查獲當時確實穿著粉紅色、白色相間之上衣，
      亦有照片（見偵查卷第第15頁）附卷可憑；及被害人甲○○亦於原審陳述該空屋有一小門，是用廢輪胎、木板隔著
      ，徒手就可搬離等語（見原審卷第26頁反面），與證人證
      述所見竊嫌之穿著，及空屋外觀情狀亦相符合等情以觀，
      足見證人前開證述內容應屬真實，而非杜撰，而堪採信。
    (四)綜上證人證述內容，及卷附贓物認領保管單、失竊馬達1
      具照片2 張，益徵被告確實有於98年6 月29日某時，進入
      甲○○位在新竹縣湖口鄉○○街86號對面空屋後，徒手竊
      取甲○○所有之抽水馬達1 具，得手後於同日12時56分許
      自該空屋旁側門步出正欲離去之際，為甲○○之鄰居吳克
      成發現，乙○○遂將竊得之抽水馬達棄置於空屋前電線桿
      旁後，逃離現場之事實，應堪認定。
    (五)雖被告辯稱98年6 月29日12時56分許，伊在土地公廟與黃
      德純、丙○○在龍江街土地公廟，均未離開等語。經原審
      依被告聲請傳訊證人黃德存到庭，證人黃德存初於原審證
      述：於98年6月29日有和被告聚會等語，經公訴人質之為
      何會清楚記得該日有聚會，復改稱伊隨便猜測等語，嗣證
      述伊有與被告聚會，但是不是98年6月29日不清楚，伊是
      在1點左右在土地公廟與被告相遇，只有伊與被告2人在湖
      口土地公廟聊天，丙○○沒有去，被告開庭前有請伊幫忙
      做證，實際上伊並未與被告在土地公廟相遇等語，證人就
      是否有於98年6月29日與被告在土地公廟相遇一節，反覆
      不一，則其證述內容顯難採信，亦不足為被告前開辯解之
      有利認定。
    (六)另被告聲請傳喚證人丙○○，丙○○經原審及本院合法通
      知均未到庭，有送達證書附卷可按，惟證人黃德存對於其
      是否有於98年6月29日與被告、丙○○在龍江街土地公廟
      碰面說辭反覆有如上述，而本院既已依前開事證認定被告
      有竊取被害人甲○○所有馬達1具之事實，已如前述，本
      院認證人丙○○已無傳訊之必要，附此敘明。
    (七)綜上事證，被告竊盜犯行，事證明確，洵堪認定，應予依
      法論罪科刑。
二、核被告乙○○所為，係犯刑法第320條第1項竊盜罪。雖公訴
    意旨以被告翻越甲○○位在新竹縣湖口鄉○○街86號對面空
    屋後，徒手竊取甲○○所有之抽水馬達1具，而認被告涉犯
    刑法第321條第1項第2款踰越牆垣加重竊盜罪嫌。惟依證人
    吳克成於警、偵訊及原審均證述：當時僅見被告自空屋旁1
    個小門走出，則被告是否有踰越牆垣入內竊盜，已有疑義。
    另證人范成祥雖於警詢中證述：該空屋門牆很低，所以竊嫌
    翻牆侵入等語，惟查，證人范成祥並未當場目睹被告行竊之
    經過，其係經警方查獲被告後經警方通知，始知該空屋遭竊
    ，則其前開證述內容，應屬臆測之詞，亦不足為被告不利之
    認定。公訴意旨認被告所為係犯刑法第320條第1項第2款加
    重竊盜罪嫌，尚有未洽，惟此部分之基本社會事實同一，爰
    依法變更起訴法條。原審以被告罪證明確，援引刑法第320
    條第1項、第41條第1項前段，刑法施行法第1條之1第1項、
    第2項前段（漏引刑事訴訟法第301條應予以補充），並審酌
    被告不思以己力獲取財物，竊取他人財物供己所用，致被害
    人遭受財產上損害，危害社會治安與他人財產安全，守法意
    識薄弱，及犯後態度，暨所竊得財物價值、國中畢業智識程
    度尚可、無業，及公訴人請求量處有期徒刑7月尚屬過重等
    一切情狀，量處有期徒刑4月，併諭知易科罰金之折算標準
    ，其認事用法並無違誤，量刑亦稱妥適。被告否認犯罪提起
    上訴，為無理由，應予以駁回。
據上論斷，應依刑事訴訟法第368條，判決如主文。
本案經檢察官侯寬仁到庭執行職務。
中    華    民    國    99    年    7     月    30    日
            刑事第十五庭  審判長法  官  吳昭瑩
                                法  官  蘇隆惠
                                法  官  賴邦元
以上正本證明與原本無異。
不得上訴。
                                書記官  鄭信昱
中    華    民    國    99    年    7     月    30    日
附錄：本案論罪科刑法條全文
意圖為自己或第三人不法之所有，而竊取他人之動產者，為竊盜
罪，處五年以下有期徒刑、拘役或五百元以下罰金。
意圖為自己或第三人不法之利益，而竊佔他人之不動產者，依前
項之規定處斷。
前二項之未遂犯罰之。

司法院資訊處製作；財團法人民間司法改革基金會備份。
